【裁判字號】    98,上訴,965
【裁判日期】    980929
【裁判案由】    毒品危害防制條例
【裁判全文】
臺灣高等法院臺南分院刑事判決         98年度上訴字第965號
上  訴  人
即  被  告  甲○○
上列上訴人因違反毒品危害防制條例案件，不服臺灣雲林地方法
院98年度訴字第639號，中華民國98年9月2日第一審判決（起訴
案號：臺灣雲林地方法院檢察署98年度毒偵字第831號），提起
上訴，本院判決如下：
    主  文
上訴駁回。
    理  由
一、按刑事訴訟法第三百六十一條、第三百六十七條規定，不服
    地方法院之第一審判決而提起上訴者，應提出上訴書狀，並
    敘述具體理由，為上訴必備之程式；其所提出之書狀未敘述
    上訴理由，或僅曾以言詞陳述上訴理由者，均應於上訴期間
    屆滿後二十日內補提理由書於第一審法院。第一審法院經形
    式審查，認逾期未補提上訴理由者，應定期間先命補正；逾
    期未補正者，為上訴不合法律上之程式，應以裁定駁回。倘
    已提出上訴理由，但所提非屬具體理由者，則由第二審法院
    以上訴不合法律上之程式，判決駁回。而所謂具體理由，必
    係依據卷內既有訴訟資料或提出新事證，指摘或表明第一審
    判決有何採證認事、用法或量刑等足以影響判決本旨之不當
    或違法，而構成應予撤銷之具體事由，始克當之（例如：依
    憑證據法則具體指出所採證據何以不具證據能力，或依憑卷
    證資料，明確指出所為證據證明力之判斷如何違背經驗、論
    理法則）；倘僅泛言原判決認定事實錯誤、違背法令、量刑
    失之過重或輕縱，而未依上揭意旨指出具體事由，或形式上
    雖已指出具體事由，然該事由縱使屬實，亦不足以認為原判
    決有何不當或違法者（例如：對不具有調查必要性之證據，
    法院未依聲請調查亦未說明理由，或援用證據不當，但除去
    該證據仍應為同一事實之認定），俾與第二審上訴制度在請
    求第二審法院撤銷、變更第一審不當或違法之判決，以實現
    個案救濟之立法目的相契合，並節制濫行上訴（最高法院著
    有九十七年度台上字第八九二號判決可參）。
二、本件上訴人即被告甲○○不服原判決，於民國九十八年九月
    十一日合法提起上訴，形式上雖提出上訴書狀敘述上訴理由
    ，其理由略以：上訴人因施用第一級毒品海洛因、第二級毒
    品甲基安非他命，經原審法院分別判處有期徒刑九月、七月
    ，並合併定應執行刑為有期徒刑一年三月；惟上訴人實因現
    今社會現實、人情冷暖、工作難覓，箇中艱苦非筆墨能書，
    方會沈淪於吸食毒品，上訴人家中尚有年邁母親，惟賴上訴
    人工作撫養，上訴人實有悔悟之心，爰請求撤銷原判決，並
    准予宣告緩刑、以替代療法治療云云。
三、惟查：
  (一)原審以上訴人於準備程序中就被訴事實為有罪之陳述，經裁
    定由受命法官獨任進行簡式審判程序；且上訴人施用第一級
    毒品之自白，有嘉義市政府警察局第二分局採集犯罪嫌疑人
    尿液編號與真實姓名對照表、臺灣檢驗科技股份有限公司九
    十八年四月二十八日確認報告各一份在卷足憑，並審酌上訴
    人係累犯，前因施用毒品案件，已經觀察、勒戒與強制戒治
    執行完畢，竟仍不思悔改，徹底袪除施用毒品之惡習，再次
    施用海洛因及甲基安非他命，繼續沈淪毒海殊不可取，惟念
    及其施用毒品之犯行，在本質上乃屬戕害自己身心健康之行
    為，尚未有嚴重破壞社會秩序或侵害他人權益之情形，且犯
    後能坦承犯行，態度良好，又自承家中有年邁母親待其撫養
    ，及其有正當工作等一切情狀，分別量處有期徒刑九月、七
    月，並合併定應執行刑為有期徒刑一年三月。原審法院已詳
    述其所憑證據、認定理由及量刑依據。從形式上觀察，原判
    決並無認定事實錯誤、量刑瑕疵或違背法令之情形可言。
  (二)上訴人雖以其家有高堂尚待撫養、求職困難、心情困頓方吸
    食毒品，並請求緩刑，另以美沙酮替代療法控制毒癮之方法
    替代為上訴理由云云，惟諭知緩刑與否，本屬法院審判時得
    依職權自由裁量之事項，何況上訴人本件施用毒品犯行既屬
    累犯，本不符合刑法第七十四條第一項宣告緩刑要件，另上
    訴人所述吸毒緣由及經濟狀況因素等，聲請從輕量刑，惟毒
    癮戒除原需毅力，自無從僅因心情困頓致尋求吸用毒品以求
    解脫等理由而為量刑審酌因素，是以，上訴人以上開原因，
    請求緩刑，並以美沙酮替代療法控制毒癮之方法為上訴理由
    ，上訴人上訴理由顯未具體指摘原判決關於採證認定事實、
    適用法律及量刑等事項，究竟有何違法或不當之情形，自有
    未合。
四、綜上所述，上訴人前揭上訴理由，均非依據卷內既有訴訟資
    料或提出新事證，指摘或表明原審判決有何採證認事、用法
    或量刑等足以影響判決本旨之不當或違法之具體事由，要難
    謂其上訴書狀已經敘述具體理由，揆諸上開說明，本件上訴
    並無具體理由而不合法定程式，應以判決駁回，並不經言詞
    辯論為之。
五、依刑事訴訟法第三百六十七條前段、第三百七十二條，判決
    如主文。
中    華    民    國    98    年    9     月    29    日
                  刑事第二庭    審判長法  官  葉居正
                                      法  官  洪碧雀
                                      法  官  陳春長
以上正本證明與原本無異。
施用第二級毒品部分不得上訴。
其餘部分，如不服本判決應於收受送達後10日內向本院提出上訴
書狀，其未敘述上訴理由者，並得於提起上訴後10日內向本院補
提理由書（均須按他造當事人之人數附繕本）「切勿逕送上級法
院」。
                                      書記官  尤乃玉
中    華    民    國    98    年    9     月    29    日

司法院資訊處製作；財團法人民間司法改革基金會備份。
